【裁判字號】    89,易,4470
【裁判日期】    891114
【裁判案由】    竊盜等
【裁判全文】
臺灣高雄地方法院刑事判決                        八十九年度易字第四四七號
    公  訴  人  臺灣高雄地方法院檢察署檢察官
    被      告  甲○○
右列被告因偽造文書等案件，經檢察官提起公訴（八十九年度偵字第二二五二號），
本院判決如左：
    主  文
甲○○行使變造之汽車駕駛執照，足以生損害於公眾及他人，處有期徒刑參月。中華
民國交通部製發編號Ｚ000000000號「乙○○」汽車駕駛執照內之甲○○照
片壹張（即變造部分）沒收。又於夜間侵入住宅竊盜，處有期徒刑柒月。應執行有期
徒刑捌月。中華民國交通部製發編號Ｚ000000000號「乙○○」汽車駕駛執
照內之甲○○照片壹張（即變造部分）沒收。
    事  實
一、甲○○明知其於民國八十八年十二月七日下午四時三十分許，在高雄市前鎮區明
    正東巷一之十三號仕茂貨櫃車停車場內拾獲之中華民國交通部製發編號Ｚ000
    000000號乙○○之職業聯結車駕駛執照一張，係他人之遺失物，竟意圖為
    自己不法之所有，將之侵占入己。並於八十八年十二月八日上午，在其位於高雄
    縣大寮鄉○○村○○路二之四一號六樓住處，以將上開汽車駕駛執照上乙○○之
    照片割下，換貼自己照片之方式，變造該汽車駕駛執照，再於同日上午十時許，
    持上開變造之汽車駕駛執照，並冒稱係乙○○本人，在高雄市○鎮區○○路六十
    七號丙○○所經營之祥猷通運有限公司（以下簡稱祥猷公司）應徵聯結車司機，
    而行使之，並自翌日（即八十九年十二月九日）起至同年月十九日止，均在該公
    司任職，足生損害於乙○○、祥猷公司僱用員工及交通部對於汽車駕駛執照管理
    之正確性。嗣於八十九年一月六日上午，因認上開變造後之駕駛執照已無用處，
    而將之棄置於前開仕茂貨櫃車停車場內，為失主乙○○於同日下午五時許，在該
    停車場內自行撿還。又明知祥猷公司之門從不上鎖，乃意圖為自己不法之所有，
    於八十九年一月十五日凌晨二時許，未經丙○○之同意，無正當理由，侵入丙○○所經營並居住之祥猷公司內（侵入住宅部分未據告訴），竊取丙○○所有之Ｋ
    ＥＮＷＯＯＤ牌無線電對講機二部，得手後留供己用。嗣因丙○○調閱其公司之
    錄影設備查悉上情，而報警處理，甲○○乃於八十九年一月十七日下午十一時許
    ，在其上開住處為警查獲，同時起出前開ＫＥＮＷＯＯＤ牌無線電對講機二部。
二、案經高雄市政府警察局前鎮分局移送臺灣高雄地方法院檢察署檢察官偵查起訴。
    理  由
一、右揭事實，迭據被告甲○○於警訊及偵審中供承不諱（見警卷第一頁反面至第二
    頁反面、偵查卷第六頁正、反面、第十一頁反面、本院八十九年十一月二日審判
    筆錄），而被害人乙○○於八十八年十二月七日下午五時許，在上開停車場，發
    現其所有之上開駕駛執照遺失，且於八十九年一月六日下午五時許，同在上開停
    車場撿回該業經割除相片之駕駛執照，及被告係持上開變造後之駕駛執照、冒稱
    為乙○○本人，前往祥猷公司應徵並工作，而被害人丙○○是因在祥猷公司內裝
    置有錄影設備，因而從該等錄影設備中發現其所有之上開對講機二部，係於右揭
    時地為被告竊取等情，亦據被害人乙○○於警訊及偵查中（見警卷第三頁反面）
    、被害人丙○○於警訊時（見警卷第四頁、第五頁）指述綦詳，核與被告所供相
    符，並有上開變造之乙○○駕駛執照影本一張（見警卷第十頁）及贓物認領保管
    收據一張附卷可佐，被告自白與事實相符，足堪採信。本件事證明確，被告犯行
洵堪認定。
二、按汽車駕駛執照為品行能力服務相類證書之一種，被告拾獲上開乙○○之汽車駕
    駛執照後，竟將之侵占入己，且將乙○○之駕駛執照上之照片換貼自己照片，復
    持以應徵祥猷公司工作，足以生損害於乙○○、祥猷公司對僱用員工及交通部對
    於汽車駕駛執照管理之正確性，核其所為，係犯刑法第二百十六條、第二百十二
    條之行使變造特種文書罪、刑法第三百三十七條之侵占遺失物罪。被告變造駕駛
    執照後進而行使，其變造之低度行為應為行使之高度行為所吸收，不另論罪。其
    所犯行使變造特種文書、侵占遺失物二罪之間，有方法結果之牽連關係，依刑法
    第五十五條之規定，應從較重之行使變造特種文書罪處斷。又被害人丙○○係住
    居於祥猷公司樓上一節，亦據被告於本院審理時供明在卷（見本院八十九年十一
    月二日審判筆錄），是被告於凌晨侵入祥猷公司竊取上開對講機二部，所為係犯
    刑法第三百二十一條第一項於夜間侵入住宅竊盜罪，公訴人認被告所為，係犯刑
    法第三百二十條第一項之普通竊盜罪，尚有誤會，起訴之法條應予變更。被告所
    犯行使變造特種文書、夜間侵入住宅竊盜二罪間，犯意各別，行為互殊，應予分
    論併罰。審酌被告明知交通部係因聯結車之駕駛多係供業務之用，其危險性高於
    一般駕駛，乃核發該種汽車駕駛執照以確認其技術、保障行車安全，而其尚未取
    得該種駕駛執照，不得駕駛聯結車，竟於拾獲乙○○所有之上開駕駛執照後，將
    之侵占並變造後，再持以應徵行使，因而得以在祥猷公司擔任聯結車之駕駛，生
    損害於乙○○、祥猷公司及交通部，顯置行車安全於不顧，且又不循正當途徑，
    獲取財物，反基於貪慾，自祥猷公司內竊取上開對講機二部，行為至為不當，惟
    念其並無前科，有臺灣高等法院被告全國前案紀錄表及臺灣高雄地方法院檢察署
    刑案資料查註紀錄表各一件附卷可按，素行良好，又甫滿二十歲，思慮未周，且
    所變造之駕駛執照僅用以在祥猷公司應徵司機，並未持供他工項犯罪之用，而所
    竊取之上開對講機市價約值新臺幣三萬二仟元一節，已據被害人丙○○於警訊中
    供承甚明（見警卷第五頁），價值非鉅，又已由被害人丙○○領回，所犯情節尚
    非重大，及犯後坦承犯行，態度尚佳等一切情狀，量處如主文所示之刑，並定應
    執行之刑。至上開汽車駕駛執照內之甲○○照片一張（即變造部分），係被告所
    有，且為供犯罪所用之物，業經被告供明在卷可按，爰依刑法第三十八條第一項
    第二款規定宣告沒收。
據上論斷，應依刑事訴訟法第二百九十九條第一項前段、第三百條，刑法第二百十六
條、第二百十二條、第三百二十一條第一項第一款、第三百三十七條、第五十五條、
第三十八條第一項第二款、第五十一條第五款，罰金罰鍰提高標準條例第一條前段，
判決如主文。
中    華    民    國      八十九      年     十一     月      十四      日
                                  臺灣高雄地方法院刑事庭
                                      法  官  李麗珠
右正本證明與原本無異。
如不服本判決，應於判決送達後十日內，向本院提出上訴狀。
                                      書記官  簡鴻雅
中    華    民    國      八十九      年     十一     月      十四      日
附錄本案判決論罪科刑法條：
刑法第二百十二條：偽造、變造護照、旅券、免許證、特許證及關於品行、能力、服
務或其他相類之證書、介紹書，足以生損害於公眾或他人者，處一年以下有期徒刑，
拘役或三百元以下罰金。
刑法第二百十六條：行使第二百十條至第二百十五條之文書者，依偽造、變造文書或
登載不實事項或使登載不實事項之規定處斷。
刑法第三百三十七條：意圖為自己或第三人不法之所有，而侵占遺失物、漂流物或其
他離本人所持有之物者，處五百元以下罰金。
刑法第三百二十一條第一項第一款：
犯竊盜罪而有左列情形之一者，處六月以上五年以下有期徒刑：
一、於夜間侵入住宅或有人居住之建築物、船艦或隱匿其內而犯之者。


司法院資訊處製作；財團法人民間司法改革基金會備份。
